【裁判字號】    91,簡上,193
【裁判日期】    920610
【裁判案由】    傷害
【裁判全文】
臺灣士林地方法院刑事判決                        九十一年度簡上字第一九三號
    上  訴  人  戊○○
    即  被  告
    選任辯護人  陳憶娟律師
右列上訴人即被告因傷害案件，不服本院士林簡易庭於中華民國九十一年十月二十八
日所為之九十一年度士簡字第四六七號第一審刑事簡易判決（聲請簡易判決處刑案號
：臺灣士林地方法院檢察署九十一年度偵字第一六三六號），提起上訴，本院管轄之
第二審合議庭判決如左：
    主  文
上訴駁回。
    事  實
一、戊○○於民國八十九年九月二十一日上午十時許，在臺北市士林區○○○道○段
    六二號，因其所有土地遭乙○長期佔用之問題，雙方因而發生爭執，戊○○竟基
    於傷害他人身體之犯意，以徒手用力推乙○身體一下，致乙○重心不穩跌坐在地
    ，受有右手大姆指腫脹一×○．五公分及第三腰椎壓迫性骨折等傷害。
二、案經被害人乙○訴由臺灣士林地方法院檢察署檢察官偵查並聲請簡易判決處刑。
    理  由
一、訊據被告戊○○雖供承其於前揭時、地與被害人乙○因土地問題發生爭執之事實
    ，惟矢口否認有何傷害犯行，辯稱：伊當時只是在現場照相而已，因乙○為阻止
    伊照相，故持手提袋揮打伊，伊係基於反射動作而用手將乙○之手提袋撥開，撥
    開後乙○就往後退，伊並未出手推打乙○，且乙○所受之傷與伊之阻擋行為是否
    有因果關係，有待商榷，伊亦無傷害之故意；況因乙○用手提袋揮打伊，伊始用
    手將之撥開阻擋，縱乙○因伊之阻擋行為而受傷，亦屬正當防衛等語。惟查：
  （一）右揭犯罪事實，迭據被害人乙○於偵查及本院審理時指訴綦詳。又證人己○○已到庭證稱：「（問：八十九年九月二十一日早上十點是否看到被告到場
        找乙○？）九月二十日當晚我是住在仰德大道一段六二號處，隔天早上我聽
        到爭吵，我出去看，就看見被告與告訴人在吵架，他們吵到一半，當時我站
        在乙○後方，後來我就看到乙○往我們這一邊跌倒，我就與丁○○上前去制
        止，因為地主繼續往乙○方向走，我們就向地主說只要用嘴巴講就好，不要
        動手。」、「（問：乙○當時為何會跌倒？）因為被告用手推乙○一把，乙○才會跌倒。」、「（問：是否看到乙○用手提包揮被告？）無。當時他們
        二人爭吵得很激烈，乙○就靠近被告，並說你有種就打我，後來被告就推乙○一下，乙○就跌倒。」、「（問：被告是推乙○或遭乙○以手提包揮打而
        撥擋？）當時我站在旁邊，乙○並非因被告撥擋而跌倒，當時乙○的先生有
        上前關心，並問地主說為何推他太太，後來我與丁○○看見被告繼續向前靠
        近乙○，我們就上前阻止。」、「（問：當時乙○是否說她有受傷？）當時
        乙○說他腰很痛，二、三天後，她打電話給我們說她受傷，她要告地主，要
        我們去作證。」等語（見本院九十二年一月十三日訊問筆錄）。證人丁○○
        亦到庭證稱：「（問：當天被告為何找乙○？）我是住在該處，當天早上發
        現外面很吵，後來我決定出去看一下，在外面遇到己○○，便與己○○在聊
        天，當時我有看到被告拿相機，房東（即乙○）跟他說不要拍照，後來二人
        爭執一陣子後，我看見被告用手推房東，房東往後退幾步後就跌坐在己○○
        腳邊，我就趨前與己○○一同將房東扶起來。」、「（問：乙○當時是否持
        手提包揮打被告？）我沒看見乙○持手提包打被告，當時乙○上前要被告不
        要拍照，被告就用手推乙○。」、「（問：乙○在整個衝突過程中手部是否
        有舉起或揮動？）我確定沒有看到乙○將手揮起來。」、「（問：乙○跌坐
        在地上時，警察是否在場？）當時警察在場，但未上前幫助乙○，是我們將
        乙○扶起來後，乙○的先生要上前與被告理論，警察就上前。」等語（見本
        院九十二年一月十三日訊問筆錄）。而證人即現場施工之工人丙○○前於偵
        查時已證稱：伊沒有看見乙○拿雨傘打被告，被告只是推乙○一把等語（見
        甲○八十九年度他字卷第一二九八號偵查卷第三十頁）；復於本院調查時證
        稱：「（問：八十九年九月二十一日早上是否看見被告去找乙○？）當天被
        告找乙○吵土地的事，我們就沒有做事，後來我就看到被告推乙○一把，乙○往後退好幾步，並跌倒在地，我看見學生將乙○扶起，後來警察叫他們不
        要吵。」、「（問：當時乙○是否拿手提包揮打被告？）我沒有看見。」、
        「（問：被告是推乙○或遭乙○以手提包揮打而撥擋？）我沒看到乙○拿手
        提包打被告，我只看見被告推乙○，乙○往後退好幾步而跌倒在地上。」等
        語（見本院九十二年一月十三日訊問筆錄）。證人即警員庚○○亦證稱：「
        （問：被告與乙○在當時是否發生爭吵？）是。」、「（問：你有無看見被
        告推乙○？）有。」、「（問：被告推乙○，乙○是否因而跌坐地上？）是
        。」、「（問：在此之前，是否看見乙○以手提包或雨傘打被告？）不清楚
        。」、「（問：乙○是否以綠色袋子往被告揮過來？）沒有印象。」等語（
        見本院九十二年二月二十四日訊問筆錄）。而證人即被害人之夫王澄清則證
        稱：「（問：八十九年九月二十一日上午十點在仰德大道一段六二號前，是
        否看到被告與告訴人發生爭執，當時情形如何？）當時被告很用力的推告訴
        人，告訴人就倒在地上爬不起來，被告不是反射性的擋。」、「（問：告訴
        人是否持手提袋打被告？）無。」、「（問：當時學生是否在場？）是，有
        三、四位學生在場。」、「（問：被告推開告訴人時，警察是否在場？）是
        。」等語（見本院九十一年十二月三十日訊問筆錄）。是證人己○○、丁○○、丙○○、庚○○、王澄清所證述之上開內容互核相符，並與被害人指訴
        之前開情節悉相符合。況衡情證人己○○、丁○○、丙○○、庚○○與被告
        皆無嫌隙，應無甘冒偽證之罪責而刻意為不利於被告證言之必要，故渠等所
        證述之內容應屬實情，堪予採信。參以被告前於偵查時先稱：是乙○突然用
        雨傘打伊臉，所以伊將她推開云云（見甲○八十九年度他字第一二八九號偵
        查卷第二九頁）；嗣於本院九十一年十二月三十日庭訊時則改稱：乙○忽然
        用雨傘或手提袋往伊臉上打，伊就將該物撥開，撥開後乙○就往後退，後來
        乙○就說她受傷了云云；繼於同日調查時復改稱：伊在拍照同時，乙○持綠
        色手提袋由上往下揮，並打到伊的頭部，伊隨即將綠色手提袋撥開云云，足
        見被告先後所供情節不一，復與證人己○○、丁○○、丙○○、庚○○、王
        澄清等人所證述之上開內容不符，故被告所辯：伊當時只是在現場照相而已
        ，因乙○為阻止伊照相，故持手提袋揮打伊，伊係基於反射動作而用手將乙○之手提袋撥開，撥開後乙○就往後退，並未出手推打乙○云云，顯係事後
        卸責之詞，委不足採。再者，被害人乙○因遭被告推倒在地而受有前開傷害
        ，已於八十九年九月二十一日下午六時二十四分許至臺北市立仁愛醫院驗傷
        診治，而經醫師診斷結果認被害人受有右手大姆指腫脹一×○．五公分及第
        三腰椎壓迫性骨折之傷害，有臺北市立仁愛醫院驗傷診斷書一紙在卷可稽。
        而觀諸被害人所受之上開傷勢，核與被害人指訴其遭被告用手推其胸口而跌
        倒在地，且其在跌坐前有先用手撐在地上之情節相符，故被害人所受之上開
        傷害，係遭被告推倒而跌坐在地所致，其間具有因果關係乙節，應堪認定。
        至被告雖辯稱其係於八十九年九月二十日至上址與被害人發生爭執，然被害
        人所提出驗傷單日期與本案發生日期不符，故被害人所受傷勢與其行為是否
        具有因果關係，有待商榷云云，然證人即警員庚○○已到庭證稱：伊係於八
        十九年九月二十一日陪同被告至臺北市士林區○○○道○段六二號處理糾紛
        ，而非於八十九年九月二十日，當時被告與被害人有發生爭吵，並有看見被
        告推被害人等情明確，已如前述，並有臺北市政府警察局士林分局員警工作
        紀錄簿一份在卷可按，且經本院核閱屬實，足見被告所辯其係於八十九年九
        月二十日至上址與被害人發生爭執，而非八十九年九月二十一日云云，核非
        事實，亦不足採。再者，被害人乙○為年逾八十餘歲之老年人，而被告則值
        青壯之年，其應可預見用手推向被害人，被害人可能因此跌倒而受有傷害，
        竟仍徒手將被害人推倒在地，是被告具有傷害之故意，至為明確，亦堪認定
        。
  （二）被告於本院調查時雖聲請傳喚證人呂家驍到庭證明其係因被害人乙○持手提
        袋由上往下揮打，始會用手撥開被害人之手提袋，並未推打被害人乙事。證
        人呂家驍亦附合被告之上開辯詞而到庭證述：乙○左手拿著皮包，右手拿塑
        膠袋好像在轉圓圈揮舞，當時被告在照相，並未看見被告與乙○發生拉扯或
        其他衝突云云。惟查：被告前於偵查時皆未提及證人呂家驍曾在場目睹當時
        其與被害人發生爭執之經過情形，時隔約二年後始於本院調查時聲請傳喚證
        人呂家驍到庭作證，已與常情有悖，是證人呂家驍有無在場目睹本案經過情
        形，實值存疑。況證人呂家驍現住臺北市士林區○○○道○段六二號之住處
        ，確有佔用被告所有之土地，被告為其地主乙節，業據證人呂家驍證述在卷
        ，甚至被告於本院歷次庭訊時均陳報臺北市士林區○○○道○段六二號為其
        實際住所，足見證人呂家驍與被告具有相當之利害關係，已有曲詞偏頗被告
        之可能；參以證人呂家驍所為證言核與證人己○○、丁○○、丙○○、庚○○、王澄清所述上情不符，是證人呂家驍所為之上開證言是否屬實，已有疑
        問。又被告與被害人發生衝突地點係在臺北市○○○道○段六二號前方之通
        道處，案發當時證人己○○、丁○○、丙○○、庚○○、王澄清等人均係在
        通道附近等情，已如前述，並經本院核閱前開偵查卷第二六、二七頁所附之
        現場照片查核屬實，而被告亦不否認被害人向後跌倒之事實，然證人呂家驍
        竟證稱：伊站的位置看不見臺北市○○○道○段六二號前方通道裡面之情形
        ，亦未看到乙○跌倒，也未看見證人丁○○、己○○等人云云，益徵證人呂
        家驍所證述之內容核與事實不符，而有瑕疵可指。再佐以證人呂家驍嗣已證
        述：伊當時站在樹下，所以沒有看清楚，只看見乙○走過來，沒有看見被告
        與乙○發生何事等語明確，故證人呂家驍所述：乙○左手拿著皮包，右手拿
        塑膠袋好像在轉圓圈揮舞，當時被告在照相，並未用手推乙○云云，應係事
        後迴護被告之詞，尚不足採，自不得遽此為有利於被告之認定。
  （三）按刑法上之正當防衛以遇有現在不法之侵害為前提，如不法侵害尚未發生，
        即無正當防衛可言。查被害人乙○既未有以雨傘或手提袋攻擊被告之情事，
        已如前述，自難認被告用手推倒被害人當時有何現時不法侵害之情形發生，
        是被告所為依法不得主張正當防衛，併此敘明。
  （四）綜上所述，被告所辯上情顯係事後卸責之詞，不足採信，本件事證已臻明確
        ，被告犯行洵堪認定，應依法論科。
二、核被告所為，係犯刑法第二百七十七條第一項之普通傷害罪。原判決引用刑事訴
    訟法第四百四十九條第一項前段、第三項、第四百五十四條第二項，刑法第二百
    七十七條第一項、第四十一條第一項前段、第七十四條第一款，罰金罰鍰提高標
    準條例第一條前段、第二條，逕以刑事簡易判決量處上訴人即被告拘役五十日，
    並諭知如易科罰金以佰元折算壹日，併予宣告緩刑三年，其認事用法並無不當
    ，量刑亦屬妥適，上訴人仍執上開辯詞否認犯罪，並指摘原判決不當，為無理由
    ，應予駁回。
據上論斷，應依刑事訴訟法第四百五十五條之一第一項、第三項、第三百六十八條，
判決如主文。
本案經檢察官呂文忠到庭執行職務
中      華      民      國    九十二    年      六      月      十      日
                                  臺灣士林地方法院刑事第二庭
                                    審判長法  官  杜  惠  錦
                                          法  官  李  昆  霖
                                          法  官  陳  章  榮
右正本證明與原本無異。
本判決不得上訴
                                          書記官  嚴  慧  萍
中      華      民      國    九十二    年      六      月     十二     日
附錄本案論罪科刑法條全文：
刑法第二百七十七條第一項：
  傷害人之身體或健康者，處三年以下有期徒刑、拘役或一千元以下罰金。


司法院資訊處製作；財團法人民間司法改革基金會備份。
